【裁判字號】    99,抗,53
【裁判日期】    990421
【裁判案由】    本票裁定
【裁判全文】
臺灣桃園地方法院民事裁定                99年度抗字第53號
抗  告  人  丙○○
            丁○○
相  對  人  乙○（台灣）商業銀行股份有限公司
法定代理人  甲○○
上列抗告人因與相對人乙○（台灣）商業銀行股份有限公司間本
票裁定事件，抗告人對於中華民國99年3 月10日本院司法事務官
99年度司票字第1101號第一審裁定提起抗告，本院裁定如下：
    主    文
抗告駁回。
抗告程序費用新臺幣貳仟元由抗告人負擔。
    理    由
一、按執票人向本票發票人行使追索權時，得聲請法院裁定後強
    制執行，票據法第123 條定有明文。次按本票執票人，依票
    據法第123 條規定，聲請法院裁定許可對發票人強制執行，
    性質上係屬非訟事件，此項聲請之裁定及抗告法院之裁定，
    僅依非訟事件程式以審查強制執行許可與否，並無確定實體
    上法律關係存否之效力，如發票人就票據債務之存否有爭執
    時，應由發票人另提起訴訟，以資解決（最高法院56年台抗
    字第714 號、57年台抗字第76號判例要旨參照）；又執票人
    執記載免除作成拒絕證書之本票裁定准予強制執行時，非但
    毋庸提出已為付款提示之證據，且受聲請之法院亦僅就本票
    形式上之要件是否具備予以審查即為已足。
二、本件抗告意旨略以：
    (一)抗告人丁○○部分：抗告人丁○○信用記錄向來良好，自
      民國94年8 月16日向乙○銀行借貸新臺幣（下同）548 萬
      元，超過3 年期間皆繳款正常，直至96年5 月3 日遭任職
      公司資遣、97年間罹患乳癌，造成經濟上之困難，雖有絕
      對之誠意面對債務，惟因遭逢重大變故，連基本生活都成
      問題，絕非故意拖延債務，為此提起抗告，請求原裁定廢
      棄云云。
    (二)抗告人丙○○部分：系爭本票係抗告人丁○○於94年8 月
      6 日因購屋向華僑銀行桃園分行抵押貸款所簽發，而抗告
      人丙○○為本票之連帶保證人。於94年8 月18日在華僑銀
      行嘉義分行對保，因距今數載，當初抗告人丙○○是否共
      同簽發該本票或為該本票背書，實已不復記憶。華僑銀行
      於96年11月27日要求抗告人丙○○至台南分行增補契約、
      再次對保，當時貸款金額已變更為5,030,42 1元。嗣抗告
      人丙○○於98年6 月12日收到乙○銀行存證信函，遂回函
      要求其提供完整資料，始終未得到回應。抗告人事後自行
      上網查詢，始知華僑銀行已於97年12月1 日與乙○銀行完
      成合併，惟乙○銀行受讓債權後未要求換約對保，連最基
      本告知亦付之闕如。之後，相對人向法院聲請對債務人拍
      賣不動產，抗告人丙○○於分配完畢後再次收到相對人之
      存證信函，要求抗告人丙○○清償餘款，抗告人再次回函
      要求乙○銀行提供詳細資料以便對帳及協商，奈何其依然
      相應不理。相對人之不作為而造成增加抗告人債務額度的
      結果，顯已超出連帶保證的責任範圍，為此提起抗告，請
      求原裁定廢棄云云。
三、經查：本件相對人主張其執有抗告人2 人共同簽發，如原裁
    定所示之本票1 紙，並免除作成拒絕證書，詎屆期提示未獲
    付款，依票據法第123 條聲請裁定許可強制執行等情，已據
    其提出本票1 紙為證據。經查，相對人提出之該紙系爭本票
    ，已記載發票人、發票日、票面金額等項，系爭本票雖未記
    載到期日，然依票據法第120 條第2 項之規定，視為見票即
    付，又系爭本票亦未記載付款地，惟發票人之一即抗告人丁
    ○○之住所設於桃園縣桃園市○○路3 之8 號5 樓，業據抗
    告人於抗告狀中記載明確，依票據法第120 條第4 項、第5
    項之規定，應以上址為付款地，核屬本院轄區，則原裁定予
    以准許，形式上審查即無不合。抗告人縱有其他實體上之事
    由，亦係其與相對人間實體上法律關係之爭執問題，依首揭
    法律規定及最高法院判例意旨，應由抗告人另行提起訴訟，
    以資解決，並非本件非訟程式所得審究。從而，本件抗告，
    為無理由，應予駁回。
四、據上論結，本件抗告為無理由，依非訟事件法第46條、第21
    條第2 項、第24條第1 項，民事訴訟法第495 條之1 第1 項
    、第449 條第1 項、第78條、第85條第1 項前段，裁定如主
    文。
中    華    民    國    99    年    4     月    21    日
                  民事第三庭  審判長法  官  黃漢權
                                    法  官  陳筱蓉
                                    法  官  陳心婷
正本係照原本作成。
如不服本裁定，僅得於收受本裁定正本送達後10日內，以適用法
規顯有錯誤為理由，向本院提出再抗告狀（須附繕本一份及繳納
再抗告裁判費新台幣1,000 元），經本院許可後紿可再抗告。
中    華    民    國    99    年    4     月    21    日
                                    書記官  林君燕

司法院資訊處製作；財團法人民間司法改革基金會備份。
